【裁判字號】    98,抗,72
【裁判日期】    980430
【裁判案由】    拍賣抵押物
【裁判全文】
臺灣臺中地方法院民事裁定                98年度抗字第72號
抗  告  人  乙○○○○○○
相  對  人  花旗(台灣)商業銀行股份有限公司
法定代理人  甲○○
上列當事人間聲請准予拍賣抵押物事件，抗告人對於中華民國98
年2月13日本院簡易庭97年度拍字第1499號裁定，提起抗告，本
院合議庭裁定如下：
    主      文
抗告駁回。
抗告程序費用新臺幣壹仟元由抗告人負擔。
    理      由
一、按抵押權人於債權已屆清償期而未受清償者，得聲請法院拍
    賣抵押物，就其賣得價金而受清償，民法第873條第1項定有
    明文。又抵押權經設定登記後，債權人因債務屆滿未受清償
    ，依民法第873條第1項之規定，即得聲請法院拍賣抵押物，
    如對於此項法律關係有爭執時，亦應由有爭執之人提起訴訟
    ，以求解決，不得僅依抗告程序聲明其有爭執，並據為廢棄
    拍賣裁定之理由（最高法院51年台抗字第269號判例可資參
    照）。是拍賣抵押物准許強制執行之裁定，係屬非訟事件裁
    定，為裁定之法院僅就抵押權人所提出之債權憑證、抵押權
    設定契約書、他項權利證明書、土地暨建物登記謄本為形式
    上之審查，尚無從審酌實體上之法律關係抗辯事由。是抗告
    法院就拍賣抵押物裁定准予強制執行事件，亦僅得就債權是
    否已屆清償期而未受清償為形式審查。
二、本件相對人主張：抗告人以其原審裁定附表所示之不動產為
    擔保向相對人借款，並設定本金最高限額新臺幣（下同）
    8,04 0,000元之抵押權登記在案，因抗告人自民國97年9月
    20日起未依期繳納本息，全部債務視同全部到期，為此聲請
    拍賣抵押物等情，業據提出他項權利證明書、抵押權設定契
    約書、土地暨建物登記簿謄本、約定書、增補合約、欠款及
    繳款記錄等為證，經原審審查後認其形式要件業已具備，而
    裁定准許拍賣抵押物，即無不合。
三、抗告意旨略以：抗告人就系爭抵押權所擔保之借款債務，已
    分別依期繳款，並非如相對人所稱未依期繳交本息，現今景
    氣低迷，若拍賣抗告人之不動產，顯失公平。爰提起抗告，
    請求廢棄原裁定等語。
四、經查，依兩造間之約定條款第一條第1項約明：借款人如有
    任何一宗債務停止或遲延履行全部或一部債務本金時，貸與
    人即相對人無須事先通知或催告，得將債務視為全部到期。
    本件依相對人所提出為抗告人所不爭執而屬真正之「放款歷
    史交易明細表」內容觀之，抗告人就系爭抵押權所擔保之借
    款債務，確未遵期於97年9月20日繳交該期款項而遲延至97
    年9月30日始行補繳，其後之各期本金及利息，抗告人亦有
    遲延繳款之情形。形式上足認抗告人確有遲延履行一部債務
    本金而使全部債務視為到期之情事。則系爭抵押債權既已全
    部視為到期而屆清償期，並有借款本金未受全部清償，則原
    審裁准相對人為本件拍賣抵押物之聲請，於法並無不合。抗
    告意旨，為無理由，應予駁回。
五、對於非訟事件，依法應由關係人負擔費用者，法院裁定命關
    係人負擔時，應一併確定其數額，非訟事件法第24條第1項
    定有明文。爰依法確定本件抗告程序費用額如主文第2項所
    示。
六、據上論結，本件抗告為無理由，依非訟事件法第46條、第21
    條第2項、第24條第1項，民事訴訟法第495條之1第1項、第
    449條第1項、第78條，裁定如主文。
中    華    民    國    98    年    4     月    30    日
                民事第二庭  審判長法  官  許秀芬
                                  法  官  吳美蒼
                                  法  官  林宗成
上為正本係照原本作成。
如不服本裁定，僅得於收受本裁定正本送達後10日內，以適用法
規顯有錯誤為理由，向本院提出再抗告狀（須附繕本一份及繳納
再抗告裁判費新臺幣1,000元），經本院許可後始可再抗告，前
項許可，以原裁定所涉及之法律見解具有原則上重要性者為限。
中    華    民    國    98    年    4     月    30    日
                                  書記官


司法院資訊處製作；財團法人民間司法改革基金會備份。
